【裁判字號】    94,小上,129
【裁判日期】    950331
【裁判案由】    損害賠償
【裁判全文】
臺灣臺北地方法院民事判決             94年度小上字第129號
上  訴  人  甲○○
被 上 訴人  乙○○
上列當事人間請求損害賠償事件，上訴人對於中華民國94年8月2
6日本院臺北簡易庭94年度北小字第1758號第一審判決提起上訴
，本院判決如下：
    主      文
上訴駁回。
第二審訴訟費用新台幣壹仟伍佰元由上訴人負擔。
    事實及理由
一、按對於小額程序第一審判決之上訴，非以其違背法令為理由
    ，不得為之。上訴狀內應記載上訴理由，表明下列各款事項
    ︰(一)原判決所違背之法令及其具體內容。(二)依訴訟資料可認
    為原判決有違背法令之具體事實。小額程序之第二審判決，
    依上訴意旨足認上訴為無理由者，得不經言詞辯論為之。第
    二審法院認上訴為無理由者，應為駁回之判決。民事訴訟法
    第436條之24第2項、第436條之25、第436條之29第2款、第
    436 條之32第2項及第449條第1項分別定有明文。
二、上訴人主張：
（一）陳瑞華毀損另案上訴人張美露房屋之部分早已修復，而與
      本案無關，惟原審判決竟以陳瑞華已賠償上訴人損害為理
      由，推論被上訴人整修房屋之行為與上訴人房屋受損無關
      ，而未說明為何不採原證12之原因，為判決不備理由之違
      法。查王忠正前去勘驗時，張美露及方有恆所有房屋確實
      有龜裂及漏水情況，而王忠正係於93年7月間前去現場查
      看，即係於被上訴人開始整修房屋之後才前去現場查看，
      可知上訴人房屋所受之損害已與陳瑞華所致之損害無關，
      更可證明上訴人房屋所受之損害確係因被上訴人整修房屋
      之行為所造成。原審判決不察，對於被上訴人自認將明管
      拆除及證人邱英哲之證言，皆未說明其為何捨棄不採之原
      因，逕以上訴人房屋受損區域與陳瑞華造成損害之區域相
      同為由，即認為被上訴人整修房屋之行為與上訴人房屋受
      損無關，係為判決不備理由之違法，應予廢棄。
（二）再根據證人邱英哲之證言可知被上訴人拆除陽台外牆，除
      了拆除鋼筋混泥土結構可能會造成損鄰之外，其施工方法
      亦屬於容易造成損鄰的施工方法，且被上訴人拆除的陽台
      外牆亦包含水管，若有外力介入拆除，會影響上下樓層的
      水管接頭，而造成接頭鬆動，導致漏水情況發生。查上訴
      人房屋發生漏水情況之區域，皆為陽台天花板及與陽台相
      連之房間、廚房天花板等地，可見上訴人房屋漏水確實係
      因被上訴人拆除陽台外牆所致。又上訴人房屋近期並無施
      作任何水管工程，自非因水管施工不當所致；上訴人所居
      住之該棟公寓內，亦僅有張美露、方有恆所有之房屋有漏
      水之情形，其他房屋並無漏水情況發生，因此亦與管線老
      舊之問題無干，且上訴人房屋開始漏水之時，亦無發生地
      震造成管線位移及破裂之可能，而係自被上訴人拆除其陽
      台外牆之後，才開始看到上訴人房屋的天花板上有漏水情
      況發生，因此造成上訴人房屋漏水之原因，應係鄰房施工
      造成管線位移所致，而與被上訴人拆除陽台外牆之行為有
      因果關係。上訴人房屋出現牆壁龜裂之情形，確實係因被
      上訴人拆除牆壁之行為所導致。又原審判決以證人邱英哲
      並非專業鑑定機關為由，而認為其證言皆為推斷臆測之詞
      ，不足採信。惟查，自被上訴人所提出之台北市政府94
      年3月2日訴願決定書內容可知，訴願審議委員會認為依建
      築法第77條第1項規定，「原處分機關本得依職權自行判
      斷系爭房屋有無結構安全疑慮進而認定訴願人是否未盡其
      維護系爭房屋構造及設備安全之義務」而證人邱英哲係原
      處分機關台北市工務局建管處使用管理科科長，其證言自
      具有證據能力，且其證明力與專業鑑定機關相當。原審判
      決未審究建築法第77條第1項規定之意函，即逕認為證人
      之證詞缺乏證據能力，上訴人無法舉證證明其損害與加害
      行為間之因果關係，遽予駁回上訴人之訴，顯有判決不適
      用法規及判決不備理由之違法，自應予以廢棄。
（三）被上訴人確實違反建築法第73條第2項規定，未向主管機
      關申請即開始拆除外牆整修房屋，且其整修房屋之行為導
      致上訴人所住之18之1號3樓房屋發生牆壁龜裂、漏水等情
      況，受有損害。
（四）再查，「於他人居住區域發出超越一般人社會生活所能容
      忍之噪音，應屬不法侵害他人居住安寧之人格法益，如其
      情節重大，被害人非不得依民法第195條第1項規定請求賠
      償相當之金額。」最高法院92年度台上字第164號民事判
      例可資參照。被上訴人施工期間所發出之噪音，已達一般
      人所無法忍受之地步，有原證15之公證文書可為佐證，依
      民事訴訟法第355條之規定，應推定其所述事實為真正，
      惟原審判決對於此項證據，並未在判決理由項下記載其意
      見，即逕認為上訴人未能舉證被上訴人所製造之噪音強度
      ，而無法要求賠償，顯屬判決不備理由之違背法令，自應
      將原判決予以廢棄。
（五）本案為小額訴訟，自有民事訴訟法第436條之14規定之適
      用，惟原審判決卻未審酌一切情況，認定事實，為公平之
      裁判，而對上訴人提出之原證12、原證15之公證文書等等
      證據略而未審，遽予駁回上訴人之訴，顯然違背法令規定
      ，應予廢棄等語。
（六）上訴人於本院聲明為：(一)原判決廢棄；(二)被上訴人應給付
      上訴人新台幣（下同）10萬元，及自94年9月8日起至清償
      日止，按年息5％計算之利息。
三、本件未經言詞辯論，故無被上訴人之聲明與陳述。
四、上訴人既已提出其所指原判決違背法令之理由，揆諸首揭規
    定，應認其上訴合法。惟查：
（一）上訴人雖謂：王忠正係於93年7月間前去現場查看，即係
      於被上訴人開始整修房屋之後才前去現場查看。然查原判
      決理由既已說明上訴人「無法確定受損發生之時間」，則
      是否於被上訴人開始整修房屋之後才前去現場查看，即非
      所問。
（二）關於因果關係及證人邱英哲證詞部分，原審既已詳述證人
      邱英哲證稱：「龜裂及漏水何時造成及原因都不是我們能
      判斷的，都要透過專業的鑑定」等語。而證人邱英哲另謂
      ：「合理的推斷」，原審亦已說明「證人臆測推斷之詞，
      既乏專業機關之鑑定相佐，此等證詞即非可取。」是原審
      係認為證詞缺乏證據力，故無法據為有利於上訴人之認定
      。上訴人既未另行舉證，則原審為不利於上訴人之認定，
      於法即無不合。
（三）就被上訴人違反建築法第73條第2項規定部分，原審已述
      及「縱使被告未經申請即行建物外牆拆除及內部裝修，仍
      應審究被告有無加害行為、原告有無損害，及此等損害與
      被告之行為間有無因果關係。」另參酌前項原審之認定，
      則原審不採認上訴人所謂因被上訴人違反建築法之施工致
      上訴人受有損害之主張，即非無據。
（四）上訴人雖謂：被上訴人施工期間所發出之噪音，已達一般
      人所無法忍受之地步，有原證15之公證文書可為佐證。惟
      該公證書僅載：於5月12日左右，有聽到一些很吵的電鑽
      聲。自難謂已屬「情節重大」，且原審已說明上訴人未證
      明噪音分貝及損害程度，即顯非屬判決不備理由之違背法
      令。
（五）上訴人復稱：本案為小額訴訟，有民事訴訟法第436條之
      14規定之適用，惟原審判決卻未審酌一切情況，認定事實
      ，為公平之裁判，而對上訴人提出之原證12、原證15之公
      證文書等等證據略而未審，遽予駁回上訴人之訴，顯然違
      背法令。然如上所述，上訴人既無法證明原證12係被上訴
      人所造成之損害，又無法憑原證15證明其受有非財產上之
      損害，則其謂原審判決違背法令，即無理由。
（六）綜上所述，原審並無何不備理由及不適用法規之處，從而
      ，原審逕以判決駁回上訴人之請求，自無違法。故上訴人
      之上訴主張，顯無理由，依首開規定，爰不經言詞辯論，
      逕予判決駁回之。
五、據上論結，本件上訴為無理由，依民事訴訟法第436條之29
    第2款、第436條之32第1項、第449條第1項、第78條及第43
    6 之19第1項，判決如主文。
中    華    民    國    95    年    3    月    31    日
               民事第四庭 審判長 法  官  林麗玲
                                 法  官  洪遠亮
                                 法  官  黃柄縉
以上正本係照原本作成
本判決不得上訴
中    華    民    國    95    年    3    月    31    日
                                 書記官  楊湘雯
訴訟費用計算書
項      目                     金  額（新台幣）
第二審裁判費                   1,500元
合        計                   1,500元


司法院資訊處製作；財團法人民間司法改革基金會備份。
